【裁判字號】    99,交抗,175
【裁判日期】    991006
【裁判案由】    聲明異議
【裁判全文】
臺灣高等法院臺南分院交通事件裁定     99年度交抗字第175號
抗  告  人
即受處分人  甲○
上列抗告人因聲明異議案件，不服臺灣台南地方法院，中華民國
99年8月30日所為裁定（99年度交聲字第977號），提起抗告，本
院裁定如下：
    主  文
抗告駁回。
    理  由
一、本件抗告理由略以：(一)本件送達過程是否合乎法定要件，對
    本件抗告是否成立有絕對關係，抗告人於聲明異議書狀內即
    陳明自始未見郵務機關所黏貼送達通知單於抗告人之門首，
    原審法院卻對此未予詳查，僅以一紙送達證書及抗告人戶籍
    資料，而據以認定文書已依行政程序法之規定完成送達，對
    抗告人有利部分不予理會。(二)依道路交通管理處罰條例第89
    條規定，法院受理有關交通事件，既然準用刑事訴訟法規定
    ，對於證據之調查及認定，承審法院自應詳加調查，以符刑
    事訴訟法立法之原意。本案原審法院係以郵務機關所製作之
    送達證書（書證）作為異議駁回之裁定，然郵務機關係抗告
    人所陳指未依法送達文書之對象，該機關所提出之證據（送
    達證書）可否當成唯一證據，且該證據自始均由郵務機關所
    製作，真實性是否具有證據能力，仍應由法院調查後認定，
    此部分未見原審依職權調查之。(三)再者，抗告人至99年7月
    20日接到臺南監理站裁決書始得知有此項違規，於此之前並
    不知道有違規事實之存在，遑論會知道有該舉發單寄存於德
    高厝郵局，更不可能認知99年4月11日之前遵期到案。況抗
    告人尚未聲明異議前，為了解郵局送達過程，曾與現居地郵
    務士通過電話，該郵務士曾向抗告人表示過，未曾有送達或
    張貼通知單在抗告人住處之印象，原審僅臚列送達程式法條
    及指摘抗告人誤解法令，即認定抗告人所述不足採信，裁定
    過程似嫌粗糙，抗告人為此提起抗告，請求撤銷原裁定云云
    。
二、按汽車駕駛人，行車速度，超過規定之最高時速，或低於規
    定之最低時速，除有第43條第1項第2款情形外，應處新臺幣
    （下同）1,200元以上2,400元以下罰鍰，道路交通管理處罰
    條例第40條定有明文。另按汽車駕駛人有第40條情形者，除
    依原條款處罰鍰外，並予記違規點數1點，道路交通管理處
    罰條例第63條第1項第1款亦定有明文。次按，逕行舉發者，
    應按已查明之資料填註車牌號碼、車輛種類、車主姓名及地
    址，並於通知單上方空白處加註逕行舉發之文字後，由舉發
    機關依行政程序法之規定送達被通知人，違反道路交通管理
    事件統一裁罰基準及處理細則第5條、第11條第1項第4款亦
    定有明文。而行政程序法第74條第1項、第2項規定：送達，
    不能依前二條規定為之者，得將文書寄存送達地之地方自治
    或警察機關，並作送達通知書兩份，一份黏貼於應受送達人
    住居所、事務所、營業所或其就業處所門首，另一份交由鄰
    居轉交或置於該送達處所信箱或其他適當位置，以為送達；
    前項情形，由郵政機關為送達者，得將文書寄存於送達地之
    郵政機關。
三、經查：
  (一)本件抗告人即受處分人甲○駕駛車牌號碼8817-UV號之自用
    小客車，於民國99年3月1日14時55分許，於最高限速50公里
    之臺南市○○路○段近公學路1段262巷之外側車道處，為員
    警以雷達測速儀器測得其行車速度為時速96公里，有超速46
    公里之違規事實，為臺南市警察局交通隊一組警員逕行舉發
    等情，有臺南市警察局99年3月12日南市警交字第SK0000000
    號舉發違反道路交通管理事件通知單1紙、送達證書及違規
    測速採證照片1幀等在卷可稽（見原審卷第12頁至第14頁）
    ，經檢視違規測速採證照片右上資訊欄，抗告人於上揭時、
    地確有以時速96公里之高速行駛於速限50公里路段，其有超
    速46公里，且抗告人對該違規事實並不爭執，是抗告人有上
    揭違規之行為，足堪認定。
  (二)抗告人前開「行車速度超過規定之最高時速」之違規事實，
    抗告人就此並無異詞；且抗告人逾越應到案期限60日以上等
    情，有交通部公路總局嘉義區監理所臺南監理站違反道路交
    通管理事件裁決書1份及送達證書1份（原審卷第26至27頁）
    在卷可佐。抗告人雖辯稱其未收到送達通知書，而認裁罰不
    合理云云，然查，臺南市警察局99年3月12日南市警交字第
    SK0000000號舉發違反道路交通管理事件通知單，係於99年3
    月12日向抗告人現住所地即臺南市○區○○路39之1號以掛
    號郵寄方式寄送，惟因未獲會晤本人亦無受領文書之同居人
    、受僱人或應送達處所之接收郵件人員，遂依上開行政程序
    法第74條第1項、第2項寄存送達之規定，於99年3月17日將
    該舉發通知書寄存於德高厝郵局，並作送達通知書2份，1份
    黏貼於應受送達人住居所門首，另1份投入受送達處所信箱
    ，以為送達，有臺南市警察局99年8月4日南市警交字第0995
    0255370號函、臺南市警察局交通隊一組送達證書各1紙附卷
    可按（原審卷第11、13頁），其上並蓋有德高厝郵局寄存送
    達郵件章，且於送達證書右下方「作送達通知書2份，1份黏
    貼於應受送達人住居所、事務所、營業所或其他就業處所門
    首」該欄，勾選「1份置於該受送達處所信箱或其他適當位
    置，以為送達」，足見臺南市警察局上開舉發通知單【確已
    合法寄存送達於抗告人】。雖抗告人辯稱：伊從未收到舉發
    通知單云云，惟依前揭說明，上開舉發通知單已依行政程序
    法第74條規定，合法寄存送達予抗告人，並有送達證書在卷
    可憑，抗告人事後空言指摘寄存送達不合法律程式，委無足
    採。
  (三)至抗告人質疑上開送達證書之真實性云云，然查，本件郵務
    士與受處分人互不相識而無仇怨，且寄送郵件為其每日職務
    之所在，衡情其並無為不實記載之動機，況本件寄存送達證
    書乃郵務士寄送郵件情狀之存證，於寄送郵件當下即製作完
    成，當無事後捏造之可能。且抗告人僅空言指摘上情並未提
    出其他事證以供本院參酌，實難遽信其上開質疑屬實，是本
    院認亦無依職權傳喚送達郵務士就此節加以調查之必要，併
    此敘明。
  (四)按「處理違反道路交通管理事件，有關文書送達之程序，依
    行政程序法之規定。」違反道路交通管理事件統一裁罰基準
    及處理細則第5條定有明文。再按行政程序法第74條既無如
    民事訴訟法第138條第2項規定：「寄存送達，自寄存之日起
    ，經十日發生效力。」，亦無準用規定，則行政程序法上之
    文書（例如舉發違反道路交通管理事件通知單、違反道路交
    通管理事件裁決書）於合法寄存於送達地之地方自治或警察
    機關、抑或郵政機關時，即發生送達效力，並非以應受送達
    人前往上開機關領取文書時，且非自寄存之日起，經十日後
    ，始發生送達效力（最高行政法院97年度裁字第00115號裁
    定意旨、台灣高等法院暨所屬法院97年法律座談會刑事類提
    案第42、43則審查意見、司法院釋字第667號解釋參照）。
    雖抗告狀載稱：原審法院駁回抗告人異議之理由之一，其所
    認定抗告人誤解寄存送達生效時日之法律條文之部分，並非
    本事件爭議點云云，本院仍併此敘明如上。
四、綜上所述，抗告人確於上揭時地有超速之違規行為，且於郵
    政機關合法寄存送達舉發通知單後，未遵期（99年4月11日
    前）到案，洵堪認定。從而，原處分機關援引上揭道路交通
    管理處罰條例第40條、第63條第1項第1款及違反道路交通管
    理事件統一裁罰基準表規定，裁處抗告人罰鍰2,400元，並
    記違規點數1點，自無違誤，量罰亦屬妥適（舉發違反道路
    交通管理事件通知單載稱：超速46公里，40以上未滿60。期
    限內自動繳納處2000元）。原審法院調查後亦同此認定，而
    駁回其異議之聲明，認事用法並無違誤。抗告人猶執陳詞，
    指摘原裁定不當，實無可採。是本件抗告為無理由，應予駁
    回。
五、據上論結，應依道路交通案件處理辦法第26條，刑事訴訟法
    第412條，裁定如主文。
中    華    民    國    99    年    10    月    6     日
                  刑事第七庭  審判長法  官  李文福
                                    法  官  顏基典
                                    法  官  陳顯榮
以上正本證明與原本無異。
不得再抗告。
                                    書記官  劉岳文
中    華    民    國    99    年    10    月    7     日

司法院資訊處製作；財團法人民間司法改革基金會備份。
